【裁判字號】    97,交聲,176
【裁判日期】    970331
【裁判案由】    違反道路交通管理處罰條例聲明異議
【裁判全文】
臺灣士林地方法院交通事件裁定         97年度交聲字第176號
原處分機關  臺北市交通事件裁決所
異  議  人
即受處分人  甲○○
上列異議人即受處分人因違反道路交通管理處罰條例案件，對於
臺北市交通事件裁決所於民國97年1 月23日所為之北市裁二字第
裁22─AEW098662 號處分（原處分案號：臺北市政府警察局舉發
違反道路交通管理事件通知單北市警交字第AEW098662 號）聲明
異議，本院裁定如下：
    主  文
異議駁回。
    理  由
一、按汽車駕駛人，駕駛汽車拒絕接受酒精濃度測試之檢定者，
    處新臺幣（下同）6 萬元罰鍰，並當場移置保管該汽車及吊
    銷該駕駛執照。又汽車駕駛人，曾依第35條第4 項前段之規
    定吊銷駕駛執照者，3 年內不得考領駕駛執照，道路交通管
    理處罰條例第35條第4 項前段、第67條第2 項分別定有明文
    。
二、原處分意旨略以：本件異議人即受處分人甲○○於民國96年
    12月12日晚間23時45分許，駕駛車號DH-2478 號自用小客車
    ，在臺北市大同區○○○路26號前，經臺北市政府警察局交
    通警察大隊第三分隊員警，攔停舉發「拒絕接受酒精濃度測
    試之檢定」之違規，依道路交通管理處罰條例第35條第4 項
    規定，裁處罰鍰6 萬元整，並吊銷駕駛執照3 年等語。
三、異議意旨略以：異議人即受處分人甲○○，於96年12月12日
    晚間23時45分許，駕車行經環河南路26號前，因員警在此路
    段執行酒測勤務而遭攔檢，異議人在接受員警酒測時，並未
    以舌頭抵住儀器測試管，或有未將全部氣吹入儀器內等行為
    ，而係當日異議人當時太緊張，舌頭會轉動，經異議人多次
    受測後，儀器仍測不出酒測值，異議人當時亦主動要求與員
    警到附近醫院作抽血檢測，惟遭值勤員警以「沒到嚴重程度
    ，不用抽血檢測」為由拒絕異議人之提議，經完成扣車手續
    後，異議人隨即自行離開，並無不配合等情，懇請本院明察
    異議人當日酒測時並無拒絕或故意不配合酒測，爰依法聲明
    異議云云。
四、經查：
（一）異議人即受處分人甲○○於96年12月12日23時45分許，駕
      駛車號DH-2478 號自用小客車，行經臺北市大同區○○○
      路路口，經警攔停稽查時，發現受處分人駕駛汽車身上有
      酒味，涉有酒後駕車之嫌，即請其接受酒精濃度測試檢定
      ，惟經測試多次，受處分人仍拒絕完全吐氣配合致多次測
      試失敗，警員乃依法製單舉發違規等情，有臺北市政府警
      察局舉發違反道路交通管理事件通知單1 紙在卷可憑，
      本件事證明確，異議人違規行為堪以認定。
（二）異議人持前揭情詞置辯，堅稱：「伊沒有拒絕吹氣測試，
      伊在那邊吹，伊的臉頰都吹的澎澎的，員警還是說我沒有
      吹出來」云云。惟查，證人即當日舉發警員乙○○於本院
      審理時到庭結證稱：「當天擴大酒測，攔下來問時有聞到
      酒味，請他作酒精測試時，他消極不配合，他有吹但沒有
      辦法測試成功，顯示不出數值，在測試時吹的時候，我們
      跟駕駛人說，測試管之中空的，含住平緩約六秒持續，不
      要回吸、吹氣足的話就可以測的出來，但異議人下車時一
      開始先是說要去醫院抽血測試，後來又說要去派出所作筆
      錄，那種不配合的用詞出來，過程中有幾次都不吹氣，只
      是作樣子而已或是用舌頭抵住，或者有吹但故意不吹足，
      我們依規定讓他受測不只三次以上，但因為他沒有測試成
      功，我們還一直勸他配合吹氣」、「有幾次他吹氣時，還
      有故意以舌頭抵住」等語（參見本院97年3 月17日訊問筆
      錄第2 頁至第4 頁），核與本院擇要勘驗證人提出當日取
      締之錄音帶，呈現異議人屢稱「我不會吹啦」，舉發員警
      則在旁勸誘教導之情狀相符（本院97年3 月17日訊問筆錄
      第5 頁）。查證人與異議人夙無仇怨，復在偽證重典之心
      理壓力下具結作證，當無刻意誣陷異議人，致己身陷偽證
      重典之理，其上開所證，可堪信憑。
（三）查酒精濃度測試器既係設計專用於對不特定對象測試吐氣
      所含酒精濃度之儀器，則其設計上自應以簡易為原則，即
      受測者僅需依正常方式吹氣，即可輕易達到檢測目的，受
      測者如願配合而依正常方式吹氣，應可得知檢驗結果。本
      件異議人酒測前確有喝酒，此不惟經異議人坦承不諱，並
      經證人乙○○結證屬實，應可採信。則異議人當時既確有
      喝酒，其經酒精濃度測試，理應能藉由機器測試清楚顯示
      出數據，而不可能儀器毫無反應，且異議人一再經由員警
      勸導告知並示範受測方式後，仍以將兩頰鼓起，看似用力
      吹，但是實際上未將氣吹出，亦即以不正確方式，來消極
      抗拒測試，是異議人以消極不配合方式，以達拒絕接受酒
      精濃度測試之實，顯見異議人係以消極不作為之方式規避
      該儀器之測試，而此一消極不作為，在法律評價上應與積
      極拒絕接受酒測之行為相同。本件執勤警員依異議人當日
      經多次測試仍無法完成酒精濃度測試之檢定等客觀情事，
      始確定係出於異議人未配合酒測正確吹氣所致，乃舉發異
      議人拒絕酒精濃度測試之檢定，於法洵無違誤。
（四）至異議人另辯稱：當時亦主動要求與員警到附近醫院作抽
      血檢測，惟遭值勤員警以「沒到嚴重程度，不用抽血檢測
      」為由拒絕異議人之提議云云。按道路交通管理處罰條例
      第35條第5 項規定：「汽車駕駛人『肇事』拒絕接受酒精
      濃度測試之檢定者，應由交通勤務警察，將其強制移由受
      委託醫療或檢驗機構對其實施血液或其他檢體之採樣及測
      試檢定」，是警員強制移由受委託醫療或檢驗機構實施血
      液或其他檢體之採樣及測試檢定者，僅限於汽車駕駛人有
      『肇事』之情形。本件異議人既無肇事情事，警員未強制
      將其移由醫療機構抽血檢測，於法並無不符或不當之處。
五、綜上，異議人確有於上開時地酒後駕車，經警要求接受酒精
    濃度測試檢定，惟遭拒絕之違規事實，至為明確。異議人所
    辯，顯係卸責飾詞，委無足採。原處分機關依照規定裁處異
    議人60,000元之罰鍰，並吊銷駕駛執照三年，核無違誤，本
    件異議為無理由，應予駁回。
據上論斷，應依道路交通案件處理辦法第19條，裁定如主文。
中    華    民    國    97    年    3     月    31    日
                        交通法庭法  官    許辰舟
以上正本證明與原本無異。
如不服本裁定應於裁定送達後5 日內向本院提出抗告狀。
                                書記官    李典育
中    華    民    國    97    年    3     月    31    日


司法院資訊處製作；財團法人民間司法改革基金會備份。
